臺灣士林地方法院刑事判決　　　　　　　　　　　　　　九十一年度易字第一八號
　　公　訴　人　臺灣士林地方法院檢察署檢察官
　　被　　　告　乙○○
右列被告因贓物等案件，經檢察官提起公訴（九十年度偵字第九二九六號），暨追加
起訴（九十一年度偵字第一二三九號），本院判決如左：
    主  文
乙○○意圖為自己不法之所有，而侵占遺失物，處罰金壹仟伍佰元，如易服勞役以
佰元折算壹日。
其餘被訴收受贓物部分無罪。
    事  實
一、乙○○於民國九十年一月初某日，在臺北市南港區某不詳地點，拾獲葉宗瑜所遺
    失之國民身分證及全民健康保險卡各一張，竟意圖為自己不法之所有，予以侵占
    入己。嗣於同年月二十四日上午四時五十分許，向姓名年籍不詳綽號「小胖」之
    成年男子借用汽車，持「小胖」所交付之汽車鑰匙一把（附遙控器），至臺北縣
    汐止市○○街六二巷口，開啟車牌號碼Ｚ三—五二六六號自小客車（該車為開麟
    實業有限公司所失竊，乙○○並不知情係贓車，詳後述）時，為警當場查獲，並
    自其身上扣得前述葉宗瑜所有遺失之國民身分證及全民健康保險卡各一張，因而
    查悉上情。
二、案經臺北縣警察局汐止分局報請臺灣士林地方法院檢察署檢察官偵查起訴及追加
    起訴。
    理  由
壹、有罪部分：
  一、右揭事實，業據被告乙○○於警訊、偵審中坦承不諱，核與被害人葉宗瑜於警
      訊時指述情節相符，並有前述葉宗瑜所有遺失之國民身分證及全民健康保險卡
      影本各一張附卷可稽，被告自白與事實相符，堪予採信。此部分事證明確，被
      告犯行洵堪認定，應依法論科。
  二、核被告所為，係犯刑法第三百三十七條之侵占遺失物罪。爰審酌被告之品行不
      佳、犯罪之動機、目的、手段，侵占被害人所遺失之國民身分證及全民健康保
      險卡後，並未持以另犯他罪，所生危害非鉅，犯罪情節尚屬輕微及犯罪後尚能
      坦承犯行，態度良好，知所悔改等一切情狀，量處如主文所示之刑，並諭知易
      服勞役之折算標準，以示懲儆。
貳、無罪部分：
  一、公訴意旨另略以：被告乙○○明知車牌號碼Ｚ三—五二六六號自小客車，係開
      麟實業有限公司（起訴書誤載為甲○○）所有於民國九十年一月八日中午十二
      時許，在臺北市萬華區華中公園停車場內失竊之物，係屬贓物，竟仍於同年月
      二十四日下午三時許，向姓名年籍不詳綽號「小胖」之成年男子收受使用。嗣
      於同日下午四時五十分許，在臺北縣汐止市○○街六二巷口，持「小胖」所交
      付之汽車鑰匙上之遙控器一把，開啟該自小客車時，為警當場查獲。因認被告
      此部分涉有刑法第三百四十九條第一項之收受贓物罪嫌。
  二、本件公訴人認被告乙○○涉有右揭犯罪，係以被害人甲○○之陳述、臺北縣警
      察局贓物認領保管單及車輛竊盜資料個別查詢報表各一紙，以及被告自承於右
      開時、地向「小胖」借用車輛；於九十年一月間另收受「小胖」所交付經換貼
      被告照片變造（起訴書誤植為「偽造」）完成之「李中聖」國民身分證之事實
      ，為其主要論據。訊據被告乙○○固承認於上開時、地向「小胖」借用前述甲
      ○○所失竊之自小客車不諱，惟堅決否認有何收受贓物情事，辯稱：車子係向
      「小胖」借用，「小胖」說車子係公司的車，即將行車執照及鑰匙交給伊，伊
      以為係「小胖」上班公司之車輛，當時僅借用二、三小時購物，並不知道該車
      係贓車等語。
  三、按犯罪事實應依證據認定之，無證據不得推定其犯罪事實；又不能證明被告犯
      罪者，應諭知無罪之判決，刑事訴訟法第一百五十四條及第三百零一條第一項
      ，分別定有明文。又犯罪事實之認定，應憑真實之證據，倘證據是否真實尚欠
      明顯，自難以擬制推測之方法，為其判斷之基礎；而認定犯罪事實之證據係指
      足以認定被告確有犯罪行為之積極證據而言，該項證據自須適合於被告犯罪事
      實之認定，始得採為斷罪資料（最高法院五十三年度臺上字第六五六號、二十
      九年上字第三一○五號判例意旨參照）。且刑事訴訟上證明之資料，無論其為
      直接或間接證據，均須達於通常一般之人均不致有所懷疑，而得確信其為真實
      之程度，始得據為有罪之認定，若其關於被告是否犯罪之證明未能達此程度，
      而有合理懷疑之存在，致使無從形成有罪之確信，根據「罪證有疑，利於被告
      」之證據法則，即不得遽為不利被告之認定，亦經最高法院著有七十六年度臺
      上字第四九八六號判例可資參照。其以情況證據（即間接證據）斷罪時，尤須
      基於該證據在直接關係上所可證明之他項情況事實，本乎推理作用足以確證被
      告有罪，方為合法，不得徒憑主觀上之推想，將一般經驗上有利被告之其他合
      理情況逕予排除，此觀諸最高法院三十二年上字第六七號判例意旨自明。
  四、經查：
    (一)按刑法第三百四十九條第一項收受贓物罪之成立，除所收受之物為他人犯財產
      犯罪所得之贓物外，另須收受之人「明知」所收受者為贓物，始足當之。是公
      訴人自應就此等要件負舉證之責。查上揭車牌號碼Ｚ三—五二六六號自小客車
      ，係開麟實業有限公司所有由甲○○使用之物，於民國九十年一月八日中午十
      二時許，在臺北市萬華區華中公園停車場內遭人竊取等情，業據證人甲○○於
      警訊中述明，並有公路監理電子閘門車號查詢汽車車籍資料、車輛竊盜資料個
      別查詢報表、贓物認領保管單各一紙在卷足參，堪認被告持有之車牌號碼Ｚ三
      —五二六六號自小客車確為開麟實業有限公司所有遭竊之物無訛。然「小胖」
      迄今未到案，公訴人復無法舉出其年籍資料以供本院傳喚，依甲○○之證詞及
      前揭車輛竊盜資料個別查詢報表、贓物認領保管單等資料，僅能證明甲○○使
      用之上開自小客車遭竊，尚不足證明為「小胖」所竊，亦無法證明「小胖」如
      何取得該車，對於該車有無贓物之認知。準此，既無法證明「小胖」竊取該車
      ，或有何贓物之認識，自無法僅憑被告向「小胖」借用該車遽認其明知該車為
      贓物。
    (二)另公訴人雖以被告曾自「小胖」處取得經變造之「李中聖」國民身分證，足認
      被告知情該車係贓車云云。查被告連續委由「小胖」（張書豪）變造「蔡均利
      」、「李中聖」國民身分證各一張並行使之事實，已據臺灣臺中地方法院以九
      十年度訴字第一九八○號判處有期徒刑三月確定，固有該判決書一份附卷可憑
      ，惟此與被告是否明知收受之上開車輛為贓物，並無關連性，公訴人以此即謂
      被告明知「小胖」所交付之車為贓車，殊嫌率斷。依上揭公路監理電子閘門車
      號查詢汽車車籍資料以觀，車牌號碼Ｚ三—五二六六號自小客車確係開麟實業
      有限公司所有之物，公訴人認屬甲○○所有，尚有誤會。而被告陳稱向「小胖
      」借用該車時，「小胖」曾將該車行車執照交予伊，伊以為係「小胖」上班公
      司所有之車輛，遂不疑有他等語，尚與常情無違。
    (三)綜上所述，公訴人所舉之證據不足以證明被告確有收受贓物之犯行，既無法證
      明被告明知該車係「贓物」，揆諸前揭說明意旨，即難以收受贓物罪相繩，依
      法應諭知無罪之判決。
據上論斷，應依刑事訴訟法第二百九十九條第一項前段、第三百零一條第一項，刑法
第三百三十七條、第四十二條第二項，罰金罰鍰提高標準條例第一條前段、第二條，
判決如主文。
本案經檢察官簡靜玉到庭執行職務
中      華      民      國    九十一    年      六      月    二十六    日
                                  臺灣士林地方法院刑事第二庭
                                      法  官  李  昆  霖
右正本證明與原本無異。
如不服本判決，應於判決送達後十日內，向本院提出上訴狀。
                                      書記官  李  佩  真
中      華      民      國    九十一    年      七      月      三      日
附錄本判決論罪科刑法條之全文
刑法第三百三十七條
意圖為自己或第三人不法之所有，而侵占遺失物、漂流物或其他離本人所持有之物者
，處五百元以下罰金。
